臺灣高等法院民事裁定　九十一年度再抗字第七二號
　　　聲　請　人　甲○○
　　　相　對　人　乙○○
右當事人間停止執行事件，再審原告對於中華民國九十一年四月十五日本院九十一年
度抗字第四六一號確定裁定，聲請再審，本院裁定如左：
      主    文
聲請駁回。
聲請費用，由聲請人負擔。
      理    由
一、本件聲請人於九十一年四月二十六日收悉本院九十一年度抗字第四六一號確定裁
    定（下稱本院前審裁定），此有送達證書可稽（見本院該案號卷第四十九頁），
    而於同年五月十三日聲請再審，此有其聲請再審狀在卷可考，要符聲請再審三十
    日不變期間之規定，合先說明。
二、(一)按民事訴訟法第五百零七條規定聲請再審，準用同法第五百零一條第一項之規
    定，則聲請再審，應表明左列各款事項，提出於管轄法院為之：「當事人及法
    定代理人。聲明不服之裁定及聲請再審之陳述。應於如何程度廢棄原裁定及
    就本案如何裁定之聲明。再審理由及關於再審理由並遵守不變期間之證據」。
    是聲請再審係對於確定終局裁定聲明不服，請求法院再為裁定之程序，故其聲明
    僅以應於如何程度廢棄原確定裁定及就本案如何裁定為限，倘聲請再審之聲明除
    表明應於如何程度廢棄原確定裁定及就本案如何裁定外，合併另為其他聲明，該
    其他聲明部分即非聲請再審程序所得審理，自不合上開民事訴訟法第五百零七條
    準用第五百零一條第一項第三款之規定，則該部分聲請再審即不合法至明。
    (二)查聲請人係就本院前審裁定聲請再審，其聲請再審之聲明除請求廢棄原確定裁
    定及請求停止強制執行程序外，合併聲明第二項至第五項各為：「、台灣台北
    地方法院北院文九十年度民執寅字第二二六九七號執行命令請予撤銷。、再審
    原告以九十年度存字第五四二一號提存書提存於台灣台北地方法院提存所之新台
    幣（下同）捌萬柒仟參佰捌拾參元請予發還。、再審被告應給付再審原告以上
    開執行命令所扣押金額之利息（自扣押之日起至撤銷扣押之日止計算）及再審被
    告應給付再審原告以上開扣押金額之利息所生之利息（自撤銷扣押之日起至再審
    被告清償之日止計算）兩者利息均按週年利率百分之五計算。、再審被告應給
    付再審原告以上開提存金額之利息（自提存之日起至發還之日止計算）及再審被
    告給付再審原告以上開提存金額之利息所生之利息（自發還之日起至再審被告清
    償之日止計算）兩者利息均按週年利率百分之五計算。」，經核均非屬本院前審
    裁定「應於如何程度廢棄原確定裁定」（即就本院前審裁定之聲明：廢棄原裁定
    ）及「本案如何裁定」（即就台灣台北地方法院九十年度聲字第三四四九號聲請
    停止執行事件所提起抗告之聲明：裁定停止台灣台北地方法院九十年度民執字第
    二二六九七號強制執行程序）之範籌。揆諸前開說明，聲請人此合併聲明之部分
    ，顯逾上開得聲請再審之聲明範圍，自不合法，應予駁回。
三、(一)本件聲請再審請求廢棄本院前審裁定意旨略以：本院前審裁定多有未察，致違
    背強制執行法第四條第一項第一款、第十八條第二項；民事訴訟法第四百六十九
    條第六款、第四百八十九條；最高法院七十二年台聲字第一七六號裁定；及本院
    前審裁定以台灣台北地方法院九十年度再易字第五六號再審之訴，業經駁回確定
    為由，而駁回聲請人聲請停止執行之抗告，係違背法令，因聲請人早就陳明對該
    再審之訴判決復提起再審之訴，且已由台灣台北地方法院以九十一年度再易字第
    三號再審中；另依最高法院六十八年台上字第七六四號判例：「再審之訴實質上
    為前訴訟程序之再開或續行。」亦即訴訟事件不經再審則已，一經再審即由「已
    確定」轉而為「未確定」，否則何謂「再開」，又何謂「續行」，而「再開」、
    「續行」者正繫屬中也，是應依強制執行法第十八條第二項予以停止執行等語。
    (二)按聲請再審應表明聲請再審之理由，已如前述，而所謂聲請再審之理由係指應
    具體指出有合於民事訴訟法第四百九十六條、同法第四百九十七條或同法第四百
    九十八條之原因（最高法院七十年度台再字第三五號判例意旨參照）。查本件聲
    請人雖未於聲請再審狀內，具體表明係依同法第四百九十六條規定何款或同法第
    四百九十七條、同法第四百九十八條，但已表明本院前審裁定有違背強制執行法
    第四條第一項第一款、第十八條第二項、民事訴訟法第四百六十九條第六款、第
    四百八十九條、最高法院七十二年台聲字第一七六號裁定及同院六十八年度台上
    字第七六四號判例之具體原因事實，是依聲請人所表明聲請再審之理由，應係指
    本院前審裁定有民事訴訟法第四百九十六條第一項第一款適用法規顯有錯誤，僅
    係漏未指出引用之法條而已，仍應認聲請人已表明再審理由，是其聲請再審要屬
    合法。
    (三)按民事訴訟法第四百九十六條第一項前段規定「有左列各款情形之一者，得以
    再審之訴對於確定終局判決聲明不服。但當事人已依上訴主張其事由或知其事由
    而不為主張者，不在此限」，是「再審之訴」係就「確定之終局判決」聲明不服
    。次依強制執行法第四條第一項第一款規定「強制執行，依左列執行名義為之：
    一確定之終局判決。」是就確定之終局判決得為強制執行之執行名義甚明。再者
    ，同法第十八條第一項規定「強制執行程序開始後，除法律另有規定外，不停止
    執行」；第二項規定「有回彼原狀之聲請，或提起再審或異議之訴，或對於和解
    為繼續審判之請求，或提起宣告調解無效之訴、撤銷調解之訴，或對於許可強制
    執行之裁定提起抗告時，法院因必要情形或依聲請定相當並確實之擔保，得為停
    止強制執行之裁定。」是強制執行原則上不停止執行，且該條文第二項亦係規定
    法院「得」為停止強制執行之裁定。至於是否裁定停止執行，則應由法院依職權
    綜合考量而為准駁。因之，就已確定之判決提起再審之訴，該已確定之判決，於
    再審之訴未經廢棄原確定判決之前，仍屬於確定之狀態，自得為強制執行名義，
    此觀強制執行法第十八條第二項規定並非規定「應」停止強制執行，而係規定「
    有．．提起再審之訴．．，得為停止強制執行之裁定」至明。是聲請人以原確定
    判決已聲請再審，原確定判決即屬轉為未確定為由，認本院前審裁定違背法令云
    云，而聲請再審，容有誤會，要不可取。
    (三)況強制執行之聲請停止執行，係就尚在執行中尚未終結之案件，始有聲請停止
    執行可言，倘整個強制執行程序已經終結，即無從再裁定停止之必要，此觀上開
    強制執行法第十八條規定自明。查本件相對人係持台灣台北地方法院八十九年度
    北簡字第一九七五號確定判決（宣示判決筆錄）為執行名義聲請強制執行，已如
    前述，其執行債權金額為八萬七千三百八十三元，及自八十九年一月二十九日起
    至清償日止，按年息百分之五計算之利息（見台灣台北地方法院九十年執字第二
    二六九七號執行卷內宣示判決筆錄）。經執行法院依相對人聲請核發扣押命令扣
    押聲請人在玉山商業銀行之存款九萬五千九百三十四元內含本金八萬七千三百八
    十三元暨至九十年十月二十六日止之利息及執行費用九百五十一元。經扣得該金
    額後，執行法院再依相對人聲請核發收取命令，嗣經相對人於九十一年一月十八
    日向玉山商業銀行路南京東路分行依台灣台北地方法院九十一年一月十四日北院
    錦９０民執寅字第二二六九七號執行命令收取新台幣九萬五千九百三十四元完畢
    ，此有該銀行九十一年十月二十九日玉南京東（存）字第九一○○七六六號函在
    卷可稽。是該案件執行結果，已完全清償滿足相對人之債權，該執行案件整個執
    行程序業經終結無誤，此亦經本院調閱台灣台北地方法院九十年執字第二二六九
    七號執行卷，審核無誤，要堪認定。揆諸上開說明，該執行案件整個執行程序已
    經終結，聲請人聲請再審請求裁定停止該案件強制執行程序，顯無理由甚明。本
    院前審裁定於九十一年四月十五日為裁定時，上開強制執行事件整個執行程序即
    已終結，自無從裁定停止執行，本院前審裁定雖非以此為理由，但原執行程序既
    已終結，聲請人之聲請即認有理由，亦無從將已執行終結之程序再裁定停止之可
    能與必要，本院前審裁定仍屬正當（參見民事訴訟法第五百零四條規定），是聲
    請人聲請再審，亦應駁回。
三、據上論結，聲請人聲請再審，部分不合法、部分無理由，爰裁定如主文。
中　　　華　　　民　　　國　　九十一　　年　　　十一　　月　　二十九　　日
　　　　　　　　　　　　　　　　　民事第十四庭
　　　　　　　　　　　　　　　　　　　審判長法　官　張　劍　男
                                      　　　法　官　彭　昭　芬
　　　　　　　　　　　　　　　　　　　　　　法　官　李　行　一
右正本係照原本作成。
不得抗告。
中　　　華　　　民　　　國　　九十一　　年　　　十二　　月　　四　　　　日
        　　　　　　　　　　　　　　　　　　書記官　黃  　　愛
